臺灣臺北地方法院民事裁定　八十九年簡上字第四一七號
　　上　訴　人　丁○○
　　　　　　　　乙○○
　　　　　　　　　　　　　　.
　　被上訴人　　丙○○
 右當事人間請求返還土地事件，原告為訴之追加，本院裁定如左：
    主      文
上訴人追加確認上訴人就被上訴人所有坐落台北縣石碇鄉○○○段蓬菜寮小段第十五
地號土地，如附圖二所示Ｂ部分（寬三公尺），有通行權；被上訴人應將該部分土地
留作通路，供上訴人通行；被上訴人應將所施設之柵門、地上凸出物拆除，且不得在
該通路上營建或為其他妨阻上訴人通行之行為之訴駁回。
追加之訟費用由上訴人負擔。
    理      由
一、按第二審訴之變更或追加，非經他造同意，不得為之。但第二百五十五條第一項
    第二款至第六款情形，不在此限。又按訴狀送達後，原告不得將原訴變更或追加
    他訴。但有下列各款情形之一者，不在此限：一、被告同意者。二、請求之基礎
    事實同一者。三、擴張或減縮應受判決事項之聲明者。四、因情事變更而以他項
    聲明代最初之聲明者。五、該訴訟標的對於數人必須合一確定時，追加其原非當
    事人之人為當事人者。六、訴訟進行中，於某法律關係之成立與否有爭執，而其
    裁判應以該法律關係為據，並求對於被告確定其法律關係之判決者。七不甚礙被
    告之防禦及訴訟之終結者。民事訴訟法第四百六十六條第一項、第二百五十五條
    第一項分別定有明文。
二、本件據上訴人民事起訴狀所載，係提起返還土地之訴，聲明求為返還坐落台北縣
    石碇鄉○○○段蓬菜寮小段第十三地號被上訴人無權占有之判決，上訴人上訴並
    為相同請求，嗣於九十年九月二十一日請求追加之訴，聲請求為確認上訴人就被
    上訴人所有坐落台北縣石碇鄉○○○段蓬菜寮小段第十五地號土地，如附圖二所
    示Ｂ部分（寬三公尺），有通行權；被上訴人應將該部分土地留作通路，供上訴
    人通行；被上訴人應將所施設之柵門、地上凸出物拆除，且不得在該通路上營建
    或為其他妨阻上訴人通行之行為。故上訴人原請求之基礎事實為被上訴人是否逾
    越上開小段十三、十五地號界樁而無權占有「上開小段十三地號上訴人所有之土
    地」，至上開追加部分之基礎事實為在「被上訴所有上開十五地號土地」排除侵
    害及是否有通行權問題，雖兩者均屬民法物權篇之規定，惟基礎事實不同，附圖
    Ｂ部分復尚須另為測量，且被上訴人亦表示不同意上訴人上開之追加，故上訴人
    此部分之追加之訴訟，均不符民事訴訟法第四百四十六條第一項及但書之規定，
    自不應准許。
三、依民事訴訟法第四百六十三條、第二百四十九條第一項第六款，第九十五條，第
    七十八條，裁定如主文。
中　　　華　　　民　　　國　　九十一　　年　　　四　　　月　　　八　　　日
                                      民事第二庭審判長法  官
                                      　　　　　　　　法　官
                                      　　　　　　　　法　官
右為正本係照原本作成
如對本裁定抗告須於裁定送達後十日內向本院提出抗告狀
中　　　華　　　民　　　國　　九十一　　年　　　四　　　月　　　　　　　日
~B書記官　魏淑娟
